【裁判字號】    98,交抗,1413
【裁判日期】    980618
【裁判案由】    違反道路交通管理處罰條例
【裁判全文】
臺灣高等法院交通事件裁定            98年度交抗字第1413號
抗  告  人
即受處分人  甲○○○  27歲.
上列抗告人因違反道路交通管理處罰條例案件，不服臺灣板橋地
方法院中華民國98年4月30日所為裁定（98年度交聲字第867號）
，提起抗告，本院裁定如下：
    主  文
抗告駁回。
    理  由
一、按機器腳踏車行駛至交岔路口，其轉彎，應依標誌或標線之
    規定行駛，如無標誌或標線，內側車道設有禁行機車標誌或
    標線者，應依兩段方式進行左轉，不得由內側或其他車道左
    轉，道路交通安全規則第99條第2項定有明文。次按汽車駕
    駛人轉彎時，有不依標誌、標線指示者，處新臺幣（下同）
    600元以上1800元以下罰鍰，並記違規點數1點，道路交通管
    理處罰條例第48條第1項第2款、第63條第1項第1款亦定有明
    文，而此所稱之汽車，依同條例第3條第8款規定，包括機器
    腳踏車（即機車）在內。
二、抗告人即受處分人甲○○○於民國98年2月7日13時09分騎乘
    車號 J6R-862號重機車，行經臺北縣中和市○○路與建一路
    之設有「機慢車兩段左轉」標誌之路口時，未依標誌採兩段
    式左轉，而逕行左轉，經臺北縣政府警察局中和分局員山派
    出所員警當場攔停舉發等情，為受處分人所承認，並有台北
    縣政府中和分局98年3月16日北縣警中申字第0980011771 號
    函所附之路口標號誌圖（照片2張）、臺北縣政府警察局98
    年2月7日北縣警交大字第C00000000號舉發違反道路交通管
    理事件通知單在卷可稽。原處分機關即交通部公路總局臺北
    區監理所板橋監理站據以裁罰600元，亦有該站98年4月3日
    板監裁字裁41-C00000000號違反道路交通管理事件裁決書可
    憑。
三、抗告意旨略以：依行政罰法第19條規定，舉發與裁處單位可
    予以勸導，無須一律舉發與處罰。又違反道路交通管理事件
    統一裁罰基準及處理細則第12條第1項關於得施以勸導，免
    予舉發之列示規定，雖不包含道路交通管理處罰條例第48條
    第1項第2款，惟該條並未規定如非列舉事項，則一律舉發，
    故改以勸導方式為之，亦不違反該條意旨。受處分人雖於前
    揭時、地騎乘機車，未依標誌左轉而違規，然行政機關未予
    勸導，而逕為舉發及裁處，係裁量怠惰，違反行政罰法第19
    條之立法意旨，爰請求撤銷原裁定云云。
四、經查：
  (一)按違反道路交通安全法令所規定之義務，是否情節輕微，可
    否免除罰緩之處罰或不為舉發，本應由主管機關基於交通秩
    序之維護、確保人車通行之安全等情加以考量，係屬行政罰
    法第19條賦予行政機關裁量之範圍，若無違法裁量之情形，
    司法機關自應予以尊重。又違反道路交通管理事件統一裁罰
    基準及處理細則（以下簡稱處理細則）第12條第1項固規定
    「行為人有下列情形之一，而未嚴重危害交通安全、秩序或
    發生交通事故，且情節輕微，以不舉發為適當者，交通勤務
    警察或依法令執行交通稽查任務人員得對其施以勸導，免予
    舉發」，依此規定，違規情形即便輕微，其法律效果亦屬「
    得」以勸導免予舉發，並非當然不得舉發。
  (二)本件受處分人所觸犯道路交通管理處罰條例第48條第1項第2
    款之情節，非屬處理細則第12條第1項各款所列舉得以勸導
    取代舉發之範圍。又依處理細則第12條第2項規定，該法條
    第1項執行勸導，應先斟酌個案事實、違反情節及行為人之
    陳述，是否符合前項得施以勸導之規定。本件舉發警員未以
    勸導方式取代舉發，依法並無違誤。受處分人辯稱本件應改
    以勸導方式，否則即構成裁量怠惰云云，惟本件違規情形，
    既未在得以勸導取代舉發之範圍，則受處分人要求舉發警員
    應先勸導，實已違反警察舉發所應遵守之相關規定。
五、綜上所述，本件受處分人有未依標誌採兩段式左轉之違規事
    證明確，原法院裁定維持原處分機關依前揭規定之裁決結果
    ，駁回受處分人之聲明異議，於法尚無不合。受處分人執前
    詞提起抗告，為無理由，應予駁回。
六、據上論結，應依道路交通案件處理辦法第26條，刑事訴訟法
    第412條，裁定如主文。
中    華    民    國    98    年    6     月    18    日
              刑事第十三庭審判長法  官  曾德水
                                法  官  陳恆寬
                                法  官  趙文
以上正本證明與原本無異。
不得再抗告。
                                書記官  葉金發
中    華    民    國    98    年    6     月    19    日


司法院資訊處製作；財團法人民間司法改革基金會備份。
